臺灣高等法院民事裁定　　　　　　　　 100年度抗字第1225號
抗　告　人　陳弘億
　　　　　　陳清宏
　　　　　　陳之穎
兼 上 一人
法定代理人　高嘉容
上列抗告人因與相對人鍾華海等間拆屋還地等事件，對於中華民
國100 年7 月8 日臺灣新竹地方法院99年度訴字第314 號裁定提
起抗告，本院裁定如下：
    主  文
抗告駁回。
抗告訴訟費用由抗告人負擔。
    理  由
一、抗告意旨略以：訴訟標的價額之核定，應以原告所得受有之
    利益為基準，抗告人所有坐落新竹市○○段424 、429 、43
    7 地號土地，其應有部分僅各1 萬分之278 ，抗告人起訴請
    求相對人拆除系爭土地上之建物，將該部分土地返還抗告人
    及其他全體共有人，抗告人就該訴訟所得受之利益僅建物占
    用系爭土地之應有部分而已，關於訴訟標的價額之核定，自
    應以抗告人就系爭土地之應有部分比例為計算，原審疏未考
    量抗告人就系爭土地僅具應有部分之權能及利益，逕以建物
    占用系爭土地之全部價額核定訴訟標的價額，並命抗告人補
    繳第一審裁判費，顯有違誤，爰請求廢棄原裁定等語。
二、按訴訟標的之價額，由法院核定。核定訴訟標的之價額，以
    起訴時之交易價額為準，無交易價額者，以原告就訴訟標的
    所有之利益為準。民事訴訟法第77條之1 第1 項、第2 項定
    有明文。又各共有人對於第三人得就共有物之全部為本於所
    有權之請求，但回復共有物之請求，僅得為共有人全體之利
    益為之，為民法第821 條所明定。故基於土地共有人之地位
    就共有物之全部本於所有權請求返還全部之土地，依民事訴
    訟法第77條之1 規定，抗告人就該訴訟所得受之利益，自應
    以系爭建物占用系爭土地之全部價額計算（最高法院97年度
    臺簡抗字第20號、98年度臺抗字第391 號裁定意旨參照）。
三、經查：抗告人依民法第767 條、第821 條規定，起訴請求相
    對人拆除系爭土地上之建物，將該部分土地返還原告及其他
    全體共有人，核係基於土地共有人之地位，就共有物之全部
    本於所有權請求相對人返還建物所占用之土地，按之上開說
    明，抗告人就該訴訟所得受之利益，應以系爭建物占用系爭
    土地之全部價額計算。茲系爭424 、429 、437 地號土地於
    抗告人起訴時即99年度之公告現值均為每平方公尺新臺幣（
    下同）12,800元，有土地登記謄本附卷可憑（原審卷一第7
    、11、13頁）。而系爭建物占用系爭424 、429 、437 地號
    土地之面積各為497.69平方公尺、476.24平方公尺、31.28
    平方公尺，亦據新竹市地政事務所測量明確，製有複丈成果
    圖在卷可稽（原審卷二第3 頁）。則本件訴訟標的價額經核
    計為12,866,688元〔12,800×（497.69＋476.24＋31.28 ）
    ＝12,866,688〕，原審據以核定本件訴訟標的價額如上，並
    據此數額計算抗告人起訴應徵第一審裁判費125,256 元，扣
    除抗告人已繳納之38,224元，尚應補繳第一審裁判費87,032
    元（125,256 －38,224＝87,032），核屬允洽，尚無違誤。
    抗告意旨以原審未按其就系爭土地之應有部分比例計算訴訟
    標的之價額，指摘原裁定關於訴訟標的價額之核定不當，求
    予廢棄，為無理由，應予駁回。
四、據上論結，本件抗告為無理由，爰裁定如主文。
中    華    民    國   100    年    8     月    31    日
                    民事第十四庭
                        審判長法  官  林金村
                              法  官  王麗莉
                              法  官  陳秀貞
正本係照原本作成。
本裁定除以適用法規顯有錯誤為理由外，不得再抗告。如提起再
抗告，應於收受後10日內委任律師為代理人向本院提出再抗告狀
。並繳納再抗告費新台幣１千元。
中    華    民    國   100    年    9     月    1     日
                              書記官  葉國乾